臺灣高等法院刑事判決
108年度上訴字第3491號
上  訴  人  
即  被  告  蔡凱榮


                    （現另案於法務部○○○○○○○執行）選任辯護人  陳鵬宇律師（法扶律師）                      上列上訴人即被告因違反槍砲彈藥刀械管制條例案件，不服臺灣新北地方法院108年度訴字第158號，中華民國108年9月3日第一審判決（起訴案號：臺灣新北地方檢察署108年度偵字第1297號），提起上訴，本院判決如下：
    主  文
上訴駁回。
    事  實
一、蔡凱榮明知炸藥、非電氣雷管均屬槍砲彈藥刀械管制條例第
    4 條第3 項所列管之彈藥主要組成零件，非經中央主管機關
    許可，不得非法持有、寄藏，竟仍基於寄藏彈藥主要組成零
    件之犯意，於民國105 年9 、10月間某日，在新北市三重區
    天台廣場附近，受真實姓名年籍不詳、綽號「阿東」之成年
    友人所託，代為保管屬彈藥主要組成零件之乳膠炸藥1條、
    非電氣雷管1 枚，並將之藏放在新北市○○區○○路00巷00弄00
    號住處，而未經許可寄藏上開彈藥主要組成零件；期間，因
    蔡凱榮欲搬遷至他處居住，乃將上開乳膠炸藥、非電氣雷管
    移置其租賃使用之車牌號碼0000-00號自用小客車內繼續藏
    放。嗣警方接獲檢舉情資，並查悉蔡凱榮另案經法院、檢察
    署發布通緝，乃於106年11月8日上午10時45分許，持原審法
    院核發搜索票至蔡凱榮位於桃園市○○區○○路0 段000 巷00號
    3 樓之1 （D 室）租屋處執行搜索、逮捕，並徵得蔡凱榮同
    意搜索，在其租賃使用之上開車輛內扣得乳膠炸藥1 條、非
    電氣雷管1 枚，始悉上情。
二、案經臺北市政府警察局士林分局報告臺灣新北地方檢察署檢
    察官偵查起訴。
    理  由
一、證據能力部分：
    按被告以外之人於審判外之陳述，雖不符刑事訴訟法第159
    條之1 至第159 條之4 之規定，而經當事人於審判程序同意
    作為證據，法院審酌該言詞陳述或書面陳述作成時之情況，
    認為適當者，亦得為證據。當事人、代理人或辯護人於法院
    調查證據時，知有第159 條第1 項不得為證據之情形，而未
    於言詞辯論終結前聲明異議者，視為有前項之同意，同法第
    159 條之5 第1 項、第2 項有明文規定。本判決所引用各項
    供述證據之證據能力，業經檢察官、上訴人即被告蔡凱榮（
    下稱被告）及其辯護人於本院準備程序中表示「沒有意見」
    等語（見本院卷第164 頁至第165頁），迄至本案言詞辯論
    終結前，檢察官、被告及其辯護人均未就各項供述證據之證
    據能力聲明異議，本院審酌上開證據資料製作時之情況，尚
    無違法不當及證明力明顯過低之瑕疵，認為以之作為證據應
    屬適當。至本判決其餘所依憑判斷之非供述證據，查無有何
    違反法定程序取得之情形，且與本案待證事實間具有相當之
    關聯性，復經原審、本院於審判期日逐一提示予檢察官、被
    告及其辯護人表示意見，依法進行證據之調查、辯論，認以
    之為本案證據並無不當，皆具有證據能力，而得採為判決之
    基礎，先予說明。
二、認定犯罪事實所憑證據及其理由： 
    訊據被告固坦承上開乳膠炸藥、非電氣雷管係警方自其租賃
    使用之車輛內搜索扣得，惟矢口否認有何寄藏彈藥主要組成
    零件犯行，辯稱：吳旻泰及其友人曾於90、91年間到伊新北
    市新莊區化成路住處，他們離開後下1包東西，因吳旻泰及
    其友人在臺中出事，伊也因案入監，遲至104年12月間才聯
    繫到吳旻泰，但吳旻泰說他住雲林，等上臺北再取回，伊不
    知道吳旻泰所留下的包包內容物為何，且本案與伊105年11
    月4日遭警查扣之槍彈屬同一案件云云（見原審卷第118頁、
    第334頁，本院卷第163頁至第164頁）。辯護人則以：①本案
    與前案（本院107年度上訴字第2662號）為同一案件，應不
    予受理；②被告長期在監執行，出監才能與吳旻泰聯絡，於
    此情形下，被告無法知悉包包內容物是違禁物品，無寄藏彈
    藥主要零件之不法犯意等語為被告辯護（見原審卷第118頁
    、第159頁至第160頁、第490頁，本院卷第162頁、第245頁
    ）。經查：
（一）臺北市政府警察局士林分局接獲線報並查悉被告另案經法
      院、檢察署發布通緝，於106年11月8日上午10時45分許，
      持原審法院核發搜索票至被告位於桃園市○○區○○路0 段00
      0 巷00號3 樓之1 （D 室）租屋處執行搜索、逮捕，並徵
      得被告同意搜索，在其租賃使用之車牌號碼0000-00號自
      用小客車內扣得乳膠炸藥1 條（含非電氣雷管1 枚）、非
      制式起動器1顆、馬刀1把等事實，業據被告於警詢、偵訊
      、原審及本院準備程序時坦承在卷（見偵卷第23頁、第14
      3頁、第178頁，原審卷第119頁至第120頁，本院卷第163
      頁），並有臺北市政府警察局士林分局自願受搜索同意書
      、原審法院106年度聲搜字第2370號搜索票、臺北市政府
      警察局士林分局搜索扣押筆錄、扣案物品目錄表、證明書
      、扣案疑似爆裂物照片、搜索現場照片等在卷可稽（見偵
      卷第43頁至第71頁、第85頁、第97頁至第107頁），此部
      分事實首堪認定。 
（二）上開扣得之乳膠炸藥1 條（含非電氣雷管1 枚），經警送
      請內政部警政署刑事警察局進行鑑定，經該局採外觀檢視
      法、X 光透視法、發爆測試、燃燒試驗法、呈色試驗法、
      氣相層析/ 質譜分析法、核磁共振分析法、紅外線光譜分
      析法、掃描式電子顯微鏡/X- 射線能譜分析法進行鑑定結
      果為：⑴證物描述：係1 枚以遲發非電氣雷管插入連接乳
      膠炸藥內之爆裂物，並用黑色束帶束緊固定，另有1 個疑
      似發爆裝置（9 伏特電池）未與雷管及炸藥連接，為安全
      排除危害，將雷管與炸藥分離，並進行後續分別採樣鑑驗
      。⑵編號1 ：鑑驗證物乳膠炸藥1 條，外觀係長條狀，經
      量測長約20公分、直徑約3.5 公分、重約239.8 公克，經
      取樣送驗，檢出鋁粉、硝酸銨、過氯酸鈉及蠟等成分，認
      係硝酸銨類炸藥，該炸藥經查為澳大利亞ORICA 公司所生
      產製造，常用於採礦、採石及土木爆破工程，使用X 光透
      視其內部結構，內部未發現其他裝置。⑶編號2 ：①鑑驗證
      物為LP（Long Period Detonators）遲發非電氣雷管1 枚
      （連接黃色導爆管1 條），雷管外觀係鋁質外殼包裝，經
      量測長約7 公分、直徑約0.8 公分，導爆管外觀係黃色中
      空塑膠材質，長約360 公分，內壁塗有一層高爆藥粉（PE
      TN），導爆管一端夾進雷管管殼內，另一端呈開口狀未連
      接其他裝置，LP遲發非電氣雷管係使用黃色塑膠導爆管傳
      導引爆信號至非電氣雷管進而引爆炸藥，為高強度非電氣
      雷管。②為測試非電氣雷管發爆性能，剪取一小段黃色導
      爆管以制式發爆器進行發爆測試，能正常產生發爆信號，
      證實非電氣雷管效用正常。⑷編號3 ：鑑驗證物疑似自製
      發爆器1 個，外觀為國際牌9 伏特碳鋅電池（經檢測該電
      池已無電壓無法作用），經量測長約2.7 公分、寬約3.8 
      公分、高約4.8公分，外接長約10公分電線1 組（共3 條
      ）及翹板壓發開關1 個，電線分別連接電池及翹板開關正
      負極，並用透明膠帶黏貼電線兩端，形成一個完整迴路，
      其作用原理係透過正負極接觸短路後產生高溫，作為點火
      裝置，惟經實際測試，本發爆器無法引發電氣雷管等情，
      有內政部警政署刑事警察局107 年4月11日刑偵五字第107
      3400145號鑑驗通知書暨鑑驗照片說明在卷可稽（見偵卷
      第207頁至第215頁）。再經函詢內政部上開扣案物是否為
      公告之槍砲彈藥主要組成零件，經內政部審認結果：編號
      1鑑驗證物乳膠炸藥1條、編號2鑑驗證物LP遲發性非電氣
      雷管1枚，均屬內政部86年11月24日（86）內警字第00000
      00 號所公告之彈藥主要組成零件等事實，亦有內政部108
      年8月6日內授警字第1080872467號函1 份在卷可佐（見原
      審卷第479頁至第480 頁）。是被告於上開時、地為警查
      獲時，所持有之扣案乳膠炸藥1 條、非電氣雷管1 枚確屬
      公告之彈藥主要組成零件，此部分事實亦可認定。
（三）被告及其辯護人雖稱被告因長時間在監執行，無從知悉吳
      旻泰等人遺留的包包內藏放何物，亦不知屬違禁物，並無
      寄藏彈藥主要組成零件之主觀不法犯意云云。惟查：
   （1）被告前於105 年11月3 日23時許，在新北市○○區○○路00
        0 號思源路郵局（下稱思源路郵局）附近，受真實姓名
        年籍不詳、綽號「阿東」成年男子之委託，代為保管藏
        放具有殺傷力之改造手槍1 支（槍枝管制編號：000000
        0000號，含彈匣2 個）及具殺傷力之非制式子彈5 顆，
        並於同年月3 日23時許至同年月4 日上午10時40分許間
        之某時許，將上開改造手槍1 支（含彈匣1 個）、子彈
        5 顆，連同另外未開鋒之武士刀1 把藏放在其向思源路
        ○○○○○○○○○00○○○內，將剩餘彈匣1 個藏置在其向不知情
        友人王正義借用之車牌號碼0000-00 號自小客車內，嗣
        為思源路郵局人員於105 年11月4 日上午10時40分許發
        覺並報警處理，適被告於同日上午11時11分許，駕車搭
        載不知情友人前往思源路郵局欲取回上開槍、彈時，遇
        警盤查而趁隙逃逸；案經移送臺灣新北地方檢察署檢察
        官偵辦期間，被告經合法傳喚、拘提均未到，檢察官依
        法發佈通緝，始於同年11月8 日上午10時45分許，在桃
        園市○○區○○路0 段000 巷00號3 樓之1 （D 室）為警查
        獲等事實，經本院審理後，認其所犯非法寄藏可發射子
        彈具殺傷力之槍枝罪（下稱前案），事證明確，且與本
        案被訴寄藏乳膠炸藥、非電氣雷管等彈藥主要組成零件
        犯行，無實質上一罪或裁判上一罪關係，因而撤銷原審
        106年訴字第1118號判決，改判處被告有期徒刑3 年6 
        月併科罰金新臺幣（下同）3萬元，經最高法院以108年
        度台上字第3157號判決駁回被告上訴而確定等情，有上
        開刑事判決書在卷可稽（見原審卷第95頁至第97頁，本
        院卷第105頁至第113頁、第117頁至第120頁），並經本
        院依職權調閱臺灣新北地方檢察署108年度執字第16313
        號偵審全卷核閱無訛（含105年度偵字第33246號卷、原
        審106年度訴字第1118號卷、本院107年度上訴字第2662
        號卷、最高法院108年度台上字第3157號卷），合先敘
        明。　　　
   （2）關於扣案之乳膠炸藥1 條、非電氣雷管1 枚之來源，被
        告於警詢、偵訊、原審及本院審理時，分別有如下供述
        ：
　　　①被告於106年11月8日為警查獲後，初於第2次警詢（106
        年11月9日上午8時40分至9時53分）供稱：扣案炸藥是
        友人高松柏於106年8月間，在其位於新北市三重區住家
        （不知詳細地址）交給伊等語（見偵卷第24頁）；旋於
        第3次警詢（106年11月9日上午11時7分至11時31分）改
        稱：伊指證扣案炸藥是高松柏給的，這部分不實在，因
        高松柏對伊提告，伊非常氣憤才指稱是他給的；扣案炸
        藥是106年6、7月間，綽號「大象」之人（經指認係「
        許朝彰」）帶伊去臺東縣附近，以6,000元代價向不知
        名男子所購買，購買炸藥是為了防身，因伊與他人有金
        錢債務糾紛等語（見偵卷第34頁）。
　 　 ②被告於檢察官106年11月9日偵訊時供稱：扣案乳膠炸彈
        、非制式啟動器都是綽號「大象」之人給伊，伊承認持
        有上開物品違反槍砲彈藥刀械管制條例等語（見偵卷第
        145頁）。另於同日偵訊時供稱：思源路郵局信箱內放
        置之改造手槍、非制式子彈、武士刀都是綽號「阿東」
        之人在105年11月3日晚上交給伊，因為當晚路上很多警
        察臨檢，「阿東」問伊有沒有地方放，伊說伊有租用思
        源路郵局信箱，「阿東」就將槍、彈、武士刀、彈匣交
        給伊放到信箱內，因為信箱太滿，所以彈匣就放車上等
        語（見原審卷第358頁）。
　　　③被告於107年2月13日第2次偵訊時改稱：炸藥是105年9、
        10月間，一位綽號「阿東」友人在三重天台拿給伊，暫
        時放伊這邊，是綽號「大象」有人載伊去天台拿的，之
        前警詢、偵訊時在提藥，所以隨便講一講等語（見偵卷
        第178頁）。
　　  ④被告於另案第一審（原審106年度訴字第1118號）107年1
        月16日準備程序時供稱：扣案炸彈（即本案乳膠炸藥、
        非電氣雷管）是綽號「阿東」友人在105年11月間，與
        槍、彈一起交給伊等語（見原審卷第362頁，本院卷第1
        84頁）。後於同年6月5日準備程序時改稱：105年8、9
        月間，綽號「阿東」友人把槍枝、扣案炸彈（即本案乳
        膠炸藥、非電氣雷管）在三重天台一起拿給伊，他拿兩
        包東西給伊，叫伊放在家裡；105年11月3日「阿東」叫
        伊把比較重的那包拿給他，出去時看到路上警察很多，
        「阿東」問伊有沒有地方放，剛好伊有租信箱，就放在
        伊租用的信箱，隔天就被警查獲；之後找不到「阿東」
        ，沒辦法還他，106年11月8日伊要搬去蘆竹女朋友家，
        才把炸藥帶著放在車上；取得槍彈、炸彈的日期，伊記
        不清楚，但以今日說的105年9月為準等語（見原審卷第
        372頁，本院卷第189頁）。
　　　⑤被告於另案第二審（本院107年度上訴字第2662號）107
        年10月23日審理時供稱：90、91年間，吳旻泰跟他朋友
        來伊家，後來要到酒店喝酒，出門前，吳旻泰的朋友怕
        發生危險，就將1包東西寄放在伊家再來拿，但他們突
        然說有急事回臺中，東西寄放伊家，之後聽說他們在臺
        中出事，伊也入監執行，直到104年間伊執行完畢回家
        ，才發現這包東西，伊認識槍，但不知道扣案的乳膠炸
        藥是炸彈，直到伊要搬家才被查獲；之前想自己承認擔
        一擔，不知道罪那麼嚴重等語（見原審卷第382頁至383
        頁，本院卷第201頁至第202頁）。
　  　⑥被告於原審、本院準備程序時均供稱：在90、91年間，
        吳旻泰及其友人到伊家（新北市新莊區化成路住處）聊
        天，之後去酒店喝酒，伊回家才發現他們把1 包東西留
        在伊家，伊打電話詢問他們何時要來拿，他們說等從臺
        中回來再說，過1 個星期伊再撥電話就不通了，問了朋
        友才知道他們在臺中出事，之後伊陸陸續續入監執行，
        直到104 年12月才聯絡到吳旻泰，他說住在雲林，等他
        來臺北時再來拿，之後伊就被警查獲，才知道裡面是1 
        支槍及1 個炸彈等語（見原審卷第118 頁，本院卷第16
        3頁至第164頁）。　　　
　　  ⑦觀諸被告上開歷次供述可知，被告於警詢、偵訊時均未
        提及本案扣案之乳膠炸藥、非電氣雷管與前案扣案之槍
        彈係同時取得，亦未曾提及受吳旻泰及其友人委託代為
        保管藏放之事，甚且於106 年11月9 日偵訊時明確供稱
        本案扣案之乳膠炸藥、非電氣雷管與前案槍彈取得之時
        間、地點、來源均不相同。衡以具殺傷力之槍彈、彈藥
        主要組成零件乃法所禁止持有、寄藏之違禁物，持有、
        寄藏此等違禁物之刑責非輕，此等違禁物又非可於公開
        市場任意交易或輕易取得，一般人對其所持有或寄藏之
        槍彈、彈藥主要組成零件來源絕無因印象模糊而記憶錯
        誤之可能，倘被告真係同時自吳旻泰及其友人處取得前
        述槍、彈、乳膠炸藥及非電氣雷管等違禁物，何以於警
        詢、偵訊、前案法院審理時均未提及「吳旻泰」，僅不
        斷更易其說詞（或稱係透過綽號「大象」向他人購買，
        或稱係「阿東」交付），迄前案第二審於107年10月23
        日審理、本案原審108年3月14日準備程序，始改稱扣案
        乳膠炸藥、非電氣雷管與前案扣案槍彈均係在90、91年
        間來自吳旻泰及其友人所遺留之包包云云，無非冀求將
        前案與本案所為犯行，以想像競合犯規定論以一罪，是
        否可採，顯非無疑。
　　　⑧而證人吳旻泰於原審審理時雖證稱：伊曾經去過被告家1
        或2次，有一次是伊跟朋友蔡永泰一起上臺北去被告家
        ，包包是那時候放在被告家，後來我們去外面喝酒，伊
        跟蔡永泰回南部的路上，蔡永泰才發現包包沒有拿，蔡
        永泰沒有說理面有什麼東西，伊記得那時候蔡永泰也無
        關緊要，後來在104 、105 年間，被告有打電話給伊說
        「你以前跟蔡永泰放在我家忘記拿的那個包包你們何時
        要來拿」，那時被告也沒有說裡面是什麼東西，伊問「
        那是我的嗎？」被告說也不知道；伊跟蔡永泰斷斷續續
        有聯絡，在伊的印象中，蔡永泰沒有說過要伊打電話給
        被告說要去把東西拿回來，或叫被告把東西收好，或寄
        回來等語（見原審卷第210頁至第217頁、第220頁至第2
        21頁）。證人蔡永泰於原審審理時則證稱：吳旻泰曾經
        帶伊去臺北一個地方，但時間很久沒有印象，不知是不
        是被告的家，伊沒有看過扣案爆裂物，也沒有帶著槍、
        炸藥放在包包裡跟吳旻泰一起到臺北等語明確（見原審
        卷第327頁至第330頁）。是依證人吳旻泰、蔡永泰所述
        ，充其量僅能證明吳旻泰曾與蔡永泰一同前往被告住處
        ，而吳旻泰、蔡永泰曾遺留1 個包包在被告住處，
　　　　但證人吳旻泰證稱不知包包內裝有何物，證人蔡永泰則
        明確否認有見過或攜帶槍彈、炸藥（爆裂物）前往臺北
        ，均無從佐證被告上開辯稱本案扣案乳膠炸藥、非電氣
        雷管及前案扣案槍彈均係吳旻泰、蔡永泰所遺留、委託
        藏放云云為真。況依被告於本院準備程序中供稱：扣案
        物（即乳膠炸藥、非電氣雷管）在為警查獲前，均放在
        伊家裡，直到伊於104年6月間出監返家，翻動東西時看
        到扣案物，之後在104年12月間與吳旻泰取得聯繫，他
        說上臺北才要來拿，伊要搬家時就帶在身上，放到伊駕
        駛的車牌號碼0000-00 號自用小客車內等語（見本院卷
        第163頁至第164頁），倘其所述為真，則被告受託寄藏
        扣案彈藥主要組成零件之乳膠炸藥、非電氣雷管之時間
        ，應係104年12月間與吳旻泰取得聯繫之前，方為合理
        ，惟被告於警詢、偵訊、另案第一審準備程序時供稱扣
        案乳膠炸藥、非電氣雷管之取得時間或為「106年8月間
        」、「106年6、7月間」，或為「105年11月」、「105
        年9、10月」、「105年8、9月」，均係在其自述與吳旻
        泰聯繫時點（104年12月間）以前，前後供述顯有矛盾
        、不合理之處，其多次更易供詞，無非卸責之詞，委無
        可採。
　    ⑨關於受託寄藏本案扣案之乳膠炸藥、非電氣雷管之來源
        、時間，被告歷次供述固有歧異，然審酌其於本案及前
        案偵查、第一審準備程序中均供稱本案扣案之乳膠炸藥
        1 條、非電氣雷管1 枚係綽號「阿東」之友人交付、委
        託保管，並明確供承交付地點係在新北市三重區天台廣
        場附近，僅取得之時間究係105 年8 、9 月或9、10月
        間之些微差異，應認本案扣案乳膠炸藥1條、非電氣雷
        管1 枚均係綽號「阿東」之人於105 年9 、10月間，在
        新北市三重區天台廣場附近交付被告代為保管，嗣因被
        告欲搬遷至他處居住，乃將上開乳膠炸藥、非電氣雷管
        移置其租賃使用之車牌號碼0000-00號自用小客車內繼
        續藏放。
 　（3）被告雖辯稱不知包包內容物云云。然台北市政府警察局士林分局員警於106年11月8日上午10時45分許，搜索被告租賃持用之車牌號碼0000-00 號自用小客車，自車內起獲1組已將非電氣雷管插入乳膠炸藥內並用黑色束帶束緊固定之疑似爆裂物，並未以包包等物盛裝、遮掩等情，有扣案爆裂物照片、搜索現場照片、內政部警政署刑事警察局107年4月11日刑偵五字第1073400145號鑑驗通知書暨鑑驗照片說明在卷可憑（見偵卷第85頁、第103頁、第207頁、第211頁），堪認被告收受扣案乳膠炸藥、非電氣雷管而將之移置上開自小客車內時，顯然明確知悉該物品為乳膠炸藥、非電氣雷管，被告辯稱不知包包內容物為何，直至警方查獲時才知道云云，要與客觀事證不符，核屬卸責諉過之詞，亦不可信。而被告自105年9、10月間起受託寄藏扣案乳膠炸藥、非電氣雷管，迄106年11月8日上午為警查獲，期間長達1年以上，顯長期支配管領上開扣案乳膠炸藥、非電氣雷管，被告及其辯護人辯稱被告不知受託寄藏之物為炸藥、雷管，無主觀犯意云云，自無可採信。至被告及其辯護人辯稱因被告長期入監無從知悉吳旻泰等人所留下包包的內容物云云，然被告係於105年9、10月間取得扣案乳膠炸藥、非電氣雷管乙節，業經本院認定如前，而被告係於90年12月7日至91年4月5日、93年1月9日至93年6月27日、94年12月29日至97年6月15日、98年9月3日至104年6月10日入監執行，有本院被告前案紀錄表在卷可查（見本院卷第84頁至第88頁），則被告是否長期在監執行，顯與本案持有、受託寄藏彈藥主要組成零件之犯行無關，不足資為有利被告之認定，特予說明。
（四）被告及其辯護人雖主張本案與前案為同一案件云云。惟被
      告於105年11月4日上午11時11分許，駕車前往思源路郵局
      欲取回前案受託寄藏之具殺傷力改造槍枝、子彈時，遭警
      盤查後趁隙逃逸，案經移送臺灣新北地方檢察署檢察官偵
      辦期間，被告經合法傳喚、拘提均未到，檢察官依法發佈
      通緝，始於同年11月8 日上午10時45分許，在桃園市○○區
      ○○路0 段000 巷00號3 樓之1 （D 室）為警查獲，並扣得
      本案乳膠炸藥1 條、非電氣雷管1枚等事實，業經本院認
      定如前，顯見被告持有本案扣案之乳膠炸藥1 條、非電氣
      雷管1 枚之犯行，與前案扣案之槍彈係於不同時間、在不
      同地點查獲，則被告在前案非法寄藏、持有具殺傷力之改
      造槍枝、子彈等行為於105年11月4日為警查獲時，其反社
      會性及違法性已具體表露，然被告猶繼續受託藏放本案扣
      案乳膠炸藥、非電氣雷管等彈藥主要組成零件，並私下移
      動置放地點（車牌號碼0000-00號自用小客車內），此積
      極行為實行其非法寄藏、持有屬彈藥主要組成零件之乳膠
      炸藥、非電氣雷管，益見被告主觀上應係另行起意之持有
      、寄藏行為，並非承接前案之犯意繼續持有、藏放。況依
      被告於警詢、偵訊時，從未供述本案扣案之乳膠炸藥1 條
      、非電氣雷管1 枚與前案扣案槍彈係同時取得，甚且於10
      6 年11月9 日偵訊時明確供稱本案扣案之乳膠炸藥、非電
      氣雷管與前案槍彈取得之時間、地點、來源均不相同，自
      無混淆誤認之可能；被告事後不斷更易說詞，辯稱本案扣
      案乳膠炸藥、非電氣雷管與前案扣案之槍彈均係在90、91
      年間來自吳旻泰及其友人所遺留之包包云云，無非欲以同
      時、地受託寄藏前案槍彈、本案如交炸藥及非電氣雷管等
      物，主張將前案與本案所為犯行，以想像競合犯規定論以
      一罪，圖為有利於己之認定，自非可採。
（五）公訴意旨雖認扣案乳膠炸藥（含非電氣雷管）為具有殺傷
      力之爆裂物等語。惟按槍砲彈藥刀械管制條例第4 條第1 
      項第2 款，雖就該條例所稱之彈藥，規定為係指同條、項
      第1 款各式槍砲所使用之砲彈、子彈及其他具有殺傷力或
      破壞性之各類炸彈、爆裂物。但就如何可認為具有殺傷力
      或破壞性與爆裂物，則無定義性之規定，自當由實務加以
      補充。一般而言，殺傷力係針對人體而著眼，其認定，係
      「指在最具威力的適當距離，以槍砲彈丸可穿入人體皮肉
      層」，據日本科學警察研究所研究結果，每平方公分動能
      達20焦耳以上之彈丸，即可穿入人體皮肉層，向為我國司
      法實務參採；此動能基準，於槍砲彈丸之場合，固可經儀
      器測定，然於爆裂物之情形，無法依儀器測定其動能標準
      ，當就其爆炸傷害效應而為認定，倘依其爆震波之超壓、
      人體位移加速減速傷害、高熱或爆破碎片等情況，足以對
      人體或其皮肉層造成傷害，即該當殺傷力；至於破壞性，
      乃針對物件而著眼，凡能對於物件予以破壞、毀損者，即
      具有破壞性，不以喪失全部作用為必要，造成瑕疵仍屬之
      ；而爆裂物，則指其物具有爆發性，且有破壞力，可於瞬
      間將人殺傷或物毀損者；又爆裂物係指完整之爆炸裝置，
      至少須包含「爆炸物、容器、起爆裝置、增強殺傷裝置」
      等可令使用者安全引爆，且在相當距離造成殺傷、破壞的
      基本裝置，甚至包含有定時裝置、詭雷、遙控裝置等便利
      犯罪完成或增強犯罪效果之裝置（最高法院101 年度台上
      字第1689號、104 年度台上字第560 號判決意旨參照）。
      查內政部警政署刑事警察局107 年4 月11日刑偵五字第10
      73400145號鑑驗通知書鑑驗結果之綜合研判意見雖認：經
      檢視本案鑑驗證物於現場處理時，乳膠炸藥已連接遲發非
      電氣雷管，並使用黑色束帶束緊固定，認屬結構完整具殺
      傷力之爆裂物，若使用其他合適發爆裝置引爆，將產生威
      力強大之爆炸結果，為槍砲彈藥刀械管制條例所列管具殺
      傷力之爆裂物，有內政部警政署刑事警察局107 年4 月11
      日刑偵五字第1073400145號鑑驗通知書說明在卷可稽（見
      偵卷第208頁），惟本件疑似爆裂物為警查獲時，固扣有
      疑似自製發爆器1 個（即鑑驗結果一（四）編號3 ），然
      該疑似自製發爆器經檢測已無電壓，無法作用，且經實際
      測試，該發爆器並無法引發非電氣雷管一節，業如前述，
      足見本案扣案之乳膠炸藥於警查獲當時，仍欠缺可引爆之
      起爆裝置，且經鑑驗機關實際測試結果，該疑似自製發爆
      器並無法引發非電氣雷管，難認已屬完整之爆炸裝置而具
      有爆發性，應認非屬槍砲彈藥刀械管制條例所列管之爆裂
      物。從而，上開鑑驗報告綜合研判意見，係以扣案乳膠炸
      藥（含非電氣雷管）「若」使用其他合適發爆裝置引爆，
      將產生威力強大之爆炸結果，而認扣案之乳膠炸藥（含非
      電氣雷管）屬槍砲彈藥刀械管制條例所列管之爆裂物，惟
      本案實際上尚欠缺可引爆之起爆裝置而無法引發非電氣雷
      管，依其現實狀態即難認係完整之爆炸裝置且具有爆發性
      而非屬槍砲彈藥刀械管制條例所列管之爆裂物，當不得以
      該等扣案物於更換合適之發爆裝置引爆後即可產生威力強
      大之爆炸結果，遽為不利被告之認定，是扣案之乳膠炸藥
      1 條、非電氣雷管1 枚應僅屬槍砲彈藥刀械管制條例所列
      管之彈藥主要組成零件，而非屬槍砲彈藥刀械管制條例所
      列管之爆裂物。公訴意旨就此部分認定，尚有誤會、特予
      說明。
（六）綜上所述，被告及其辯護人前開所辯，核屬臨訟卸責之詞
      ，均不足採。本案事證明確，被告未經許可寄藏彈藥主要
      組成零件犯行已經證明，應依法論科。 　　　
三、論罪：
（一）按槍砲彈藥刀械管制條例將「寄藏」、「持有」為分別處
       罰規定，單純「持有」，固不包括「寄藏」，惟「寄藏
      」 之受人委託代為保管，其保管本身所為「持有」，既
      係「寄藏」當然結果，法律上自宜僅就「寄藏」行為為包
      括評價，不應另就「持有」予以論罪（最高法院74年度台
      上字第3400號、97年台上字第2334號判決意旨參照）。次
       按寄藏與持有之界限，應以持有即實力支配係為他人或
      為 自己而占有管領為判別準據，寄藏之犯罪，於受人委
      託代為保管而持有之際，即已成立，不以另有完成藏匿行
      為為必要，其犯罪之完結繼續至寄藏行為終了時止（最高
      法院95年度台上字第3978號號判決意旨參照）。 　　
（二）查本案扣案之乳膠炸藥（含非電氣雷管）尚欠缺可引爆之
      起爆裝置，且經鑑驗機關實際測試結果，該疑似自製發爆
      器並無法引發非電氣雷管，難認扣案之乳膠炸藥（含非電
      氣雷管）係完整之爆炸裝置且具爆發性，應認非屬槍砲彈
      藥刀械管制條例所列管之爆裂物，惟扣案之乳膠炸藥1 條
      、非電氣雷管1 枚均屬公告之彈藥主要組成零件等節，已
      如前述。本件被告既係受綽號「阿東」之成年友人委託代
      為保管屬彈藥主要組成零件之扣案乳膠炸藥、非電氣雷管
      ，其行為自應該當為寄藏，而持有為寄藏之當然結果，自
      應僅就寄藏行為為包括之評價，是核被告所為，係犯槍砲
      彈藥刀械管制條例第13條第4 項之未經許可寄藏彈藥之主
      要組成零件罪。公訴意旨漏未斟酌上情，認被告所為係犯
      槍砲彈藥刀械管制條例第7 條第4 項之未經許可持有具殺
      傷力之爆裂物罪嫌，容有未洽，惟檢察官起訴之社會基本
      事實與本院認定被告未經許可寄藏彈藥主要組成零件等犯
      罪事實，既屬同一，復經原審、本院審理時當庭諭知罪名
      供被告及辯護人答辯，已充分保障其訴訟之攻擊防禦權（
      見原審卷第490頁，本院卷第161頁、第235頁），法院自
      得依刑事訴訟法第300 條變更起訴法條併予審理，特予說
      明。 　
（三）又被告自105 年9、10月間某日許起寄藏上開彈藥主要組
      成零件，迄至106年11 月8日上午10時45分許為警搜索查
      獲止，其持有彈藥主要組成零件之行為，為寄藏行為之當
      然結果，不另論罪，而其寄藏上開彈藥主要組成零件乃行
      為之繼續，僅論以一罪。　　　　
（四）被告未成立成累犯：
　　　被告前於①97年間因施用第一級、第二級毒品案件，經原
      審法院以98年度訴字第985號判決各判處有期徒刑8月、4
      月，並定應執行刑為有期徒刑10月，嗣經本院以98年度上
      訴字第2279號判決（施用第二級毒品部分確定）、最高法
      院98年度台上字第5253號判決駁回上訴確定；②97年間因
      施用第二級毒品案件，經新北地院以98年度簡字第486號
      判決判處有期徒刑4月，嗣經同院98年度簡上字第491號判
      決駁回上訴確定；③98年間因施用第一級毒品案件，經臺
      灣新北地院以98年度訴字第1425號判決判處有期徒刑1年
      ，嗣經本院98年度上訴字第3019號判決、最高法院98年度
      台上字第5758號判決駁回上訴確定；④98年間因強盜、竊
      盜案件，經本院以98年度上訴字第4677號判決各判處有期
      徒刑4月、7年，並定應執行刑為有期徒刑7年2月確定。嗣
      上開①②③④各罪，經本院以99年度聲字第2310號裁定應執行
      有期徒刑8年確定，於98年9月3日入監執行，104 年6 月1
      0日假釋出監，惟於假釋期間因故意更犯罪而經撤銷假釋
      ，應執行殘刑有期徒刑1 年6 月8 日，於106 年11月8 日
      再與另案所處罪刑入監接續執行等情，有本院被告前案紀
      錄表在卷可參（見本院卷第58頁至第69頁、第88頁至第89
      頁），是被告為本案犯行時，前案徒刑尚未執行完畢，要
      與刑法第47條第1項累犯規定有間。公訴意旨認被告構成
      累犯並請求加重其刑等語（見起訴書第2頁），容有誤會
      ，附此敘明。
四、駁回上訴之理由：
（一）原審以被告犯行事證明確，適用槍砲彈藥刀械管制條例第
      13條第4 項、刑法第11條前段、第42條第3 項前段、第38
      條第1 項等規定，並審酌被告前有多次犯罪科刑紀錄，有
      本院被告前案紀錄表在卷可參，其品性素行難認屬良善；
      被告係智識思慮俱屬正常，且有社會經驗之成年人，當知
      未經許可寄藏屬彈藥主要組成零件之乳膠炸藥、非電氣雷
      管等物，乃為法所嚴禁之行為，且寄藏、持有彈藥主要組
      成零件之寄藏、持有，對他人之身體、生命及社會治安均
      構成潛在危險，猶未經許可，恣意受託寄藏，欠缺守法觀
      念，應予非難，暨審其生活狀況、犯罪之動機、目的、手
      段及犯後態度等一切情狀，量處有期徒刑1年，併科罰金2
      萬元，並就罰金部分諭知以1千元折算1日之易服勞役折算
      標準。並說明扣案之乳膠炸藥1 條、非電氣雷管1 枚，屬
      違禁物，應依刑法第38條第1 項之規定宣告沒收。核其認
      事用法俱無不合，量刑亦甚妥適。
（二）被告提起上訴意旨略以：被告不清楚他人留下包包之內容
      物為何，並無寄藏彈藥主要組成零件之主觀犯意，且被告
      無違反槍砲彈藥刀械管制條例案由之前科紀錄，原審量過
      重，請參酌刑法第57條規定，從輕量刑云云（見本院卷第
      29頁至第35頁、第162頁）。惟查：
　 （1）原審依憑證人吳旻泰、蔡永泰等人證述，及前案扣案槍
        彈與本案扣案之乳膠炸藥、非電器雷管係於不同時間及
        地點查獲之客觀事證，從而不採納被告辯解，經綜合內
        政部警政署刑事警察局鑑定書、鑑驗通知書、內政部函
        等非供述證據資料，相互勾稽比對，認被告有非法寄藏
        彈藥主要組成零件之犯意及犯行，所為論斷，核與證據
        法則無違，且屬事實審法院依憑卷內證據所為判斷之適
        法職權行使，被告提起上訴否認有主觀犯意，係對於原
        判決已說明事項及屬原審採證認事職權之適法行使，持
        憑己見而為不同之評價，並無理由。　　　
　 （2）另按關於刑之量定，係實體法賦予法院得依職權裁量之
        事項，苟已以行為人之責任為基礎，審酌刑法第57條各
        款所列事項而未逾越法律所規定之範圍，或濫用其權限
        ，即不得任意指摘為違法（最高法院105 年度台上字第
        477 號判決意旨參照）。查原審為量刑時，依上述所審
        酌之事項，顯以被告之責任為基礎，並已審酌刑法第57
        條各款所列情狀。原審就被告所犯罪而為所示宣告刑量
        定之理由，既未逾越法定刑度或濫用權限，量刑洵屬允
        當；況本件被告所犯未經許可寄藏彈藥之主要組成零件
        罪，其法定本刑為有期徒刑6月以上5年以下有期徒刑，
        併科300萬元以下罰金，原審審酌上情，諭知有期徒刑1
        年，併科罰金2 萬元，實已屬從輕量刑，難謂過重。而
        被告及其辯護人並未提出本件與我國司法實務在處理其
        他類似案例時，有裁量標準刻意不一致而構成裁量濫用
        的情事，原審就被告所為量刑，自無違反比例原則或平
        等原則可言，不容任意指為違法。被告提起上訴，以其
        並無槍砲方面前科為由，請求改判較輕量刑云云，難認
        為有理由。
　 （3）綜上，被告猶執前詞提起上訴，指摘原審判決不當，為
        無理由，應予駁回。
據上論斷，應依刑事訴訟法第368條，判決如主文。
本案經檢察官丁維志提起公訴，檢察官蘇佩鈺到庭執行職務。
中　　華　　民　　國　　109 　年　　3 　　月　　10　　日
                  刑事第十八庭  審判長法　官  吳炳桂
　　　　　　　　　　　　　　　　　　　法　官  黃紹紘
　　　　　　　　　　　　　　　　　　　法　官  何俏美
以上正本證明與原本無異。
如不服本判決，應於收受送達後20日內向本院提出上訴書狀，其
未敘述上訴之理由者並得於提起上訴後20日內向本院補提理由書
（均須按他造當事人之人數附繕本）「切勿逕送上級法院」。
                                      書記官  吳芝嘉
中　　華　　民　　國　　109 　年　　3 　　月　　10　　日
附錄：本案論罪科刑法條全文
槍砲彈藥刀械管制條例第13條
未經許可，製造、販賣或運輸槍砲、彈藥之主要組成零件者，處
三年以上十年以下有期徒刑，併科新台幣七百萬元以下罰金。
未經許可，轉讓、出租或出借前項零件者，處一年以上七年以下
有期徒刑，併科新台幣五百萬元以下罰金。
意圖供自己或他人犯罪之用，而犯前二項之罪者，處五年以上有
期徒刑，併科新台幣一千萬元以下罰金。
未經許可，持有、寄藏或意圖販賣而陳列第一項所列零件者，處
六月以上五年以下有期徒刑，併科新台幣三百萬元以下罰金。
第一項至第三項之未遂犯罰之。